臺灣高等法院臺南分院民事裁定　94年度抗字第235號
抗告人　甲○○○
上列抗告人因債權人中聯信託投資股份有限公司與債務人蔡明崇
間聲請拍賣抵押物強制執行事件，對執行法院除去使用借貸關係
之執行命令聲明異議，並對臺灣臺南地方法院於中華民國94年4
月8日所為裁定（93年度執字第42281號），提起抗告，本院裁定
如下：
      主      文
抗告駁回。
抗告程序費用由抗告人負擔。
      理      由
一、抗告人於原審法院聲明意旨略以：查系爭大廈房屋每月之管
    理費新台幣（下同）2,092元，自87年起由抗告人繳納，債
    務人蔡明崇已破產無力繳納管理費，如抗告人被除去使用之
    權利，不可能繳納管理費，系爭大廈房屋拍賣之價額顯不足
    清償債權人之優先債權，管理費債權無法從拍賣價金中獲得
    清償，唯有向買受人求償，對買受人為額外之負擔，勢必無
    人應買，反使房屋無法拍賣出去，故抗告人繼續使用系爭房
    屋，不僅於抵押權人無害，且促成拍賣之功效，且房屋因有
    人居住免加速折損，故不應除去伊之使用借貸權利等語。
二、原審法院以：不動產所有人，設定抵押權後，於同一不動產
    上，得設定地上權及其他權利，但其抵押權不因此而受影響
    ；民法第866條定有明文。抵押物所有人於抵押權設定後，
    在抵押物上所設定之地上權或其他使用、收益之權利於抵押
    權有影響者，於抵押權人聲請拍賣抵押物時，若發生無人應
    買或出價不足清償抵押債權之情形，執行法院即需除去該項
    權利而為拍賣；執行法院認抵押人於抵押權設定後，與第三
    人訂立之借貸契約，致影響於抵押權者，參照最高法院七十
    四年台抗字第二二七號判例、司法院院字第一四四六號解釋
    意旨，自可除去借貸關係。並審酌債務人所有坐落台南縣永
    康市○○段82、389、392、393、396地號土地暨其上同段18
    38建號門牌號碼台南縣永康市○○○路262巷6號7樓之1房屋
    查封，於94年3月9日，以最低價1,622,000實施第一次拍賣
    ，因無人應買，將減價進行第二次拍賣，又上開執行標的之
    不動產於85年5月31日設定10,660,000之本金最高限額抵押
    權，抵押債權本金部分亦達8,038,026之情，有拍賣公告、
    拍賣筆錄及土地、建物登記謄本、債權人聲請狀可據；抗告
    人亦不否認其向債務人借用上開房屋，借用期限係自88年起
    ，故抗告人與債務人間之使用借貸關係，係屬於上開執行標
    的物抵押權設定後成立，若不除去其借貸關係，拍定人無法
    現實占有房地，須另行起訴請求，勢必影響標買意願，顯見
    借貸關係已影響系爭不動產之拍賣，乃依相對人之聲請，予
    以除去其就系爭拍賣標的物之使用借貸關係，於法並無不合
    。
三、抗告意旨略以：使用借貸關係雖經除去，但借用人如仍繼續
    居住於該屋，拍定人仍須聲請點交，故使用借貸關係除去與
    否與拍定人應買意願實無關連；又不動產設定抵押權後，再
    出借予他人，於抵押權未必有不利影響，如借用人竭盡心力
    保養不動產，則出借反而對不動產有利，抵押權亦同沾其利
    ，且是否產生不利影響，非執行法院所能審酌判定，應由民
    事法院調查判斷等語。所述法律見解，核屬個人意見，並無
    可採。本件抗告人於原審對除去使用借貸關係之執行命令聲
    明異議，非有理由，原審法院駁回其異議，經核並無不當，
    抗告人提起本件抗告，仍執陳詞請求廢棄原裁定，為無理由
    ，應予駁回。
四、據上論結，本件抗告為無理由，依強制執行法第30條之1，
    民事訴訟法第495條之1第1項、第449條第1項、第95條、第
    78條，裁定如主文。
中　　華　　民　　國　　94　　年　　5 　　月　　24　　日
                  民事第五庭    審判長法　官　張世展
                                      法　官　王浦傑
                                      法　官　吳上康
上為正本係照原本作成。
如不服本裁定，僅得於收受本裁定正本送達後10日內以適用法規
顯有錯誤為理由，向本院提出再抗告狀（須附繕本1份及繳納再
抗告裁判費新台幣1000元），並經本院許可後始可再抗告於最高
法院。
中　　華　　民　　國　　94　　年　　5 　　月　　25　　日
                                      書記官　易慧玲
【附記】                                          Ｊ
民事訴訟法第495條之1第2項準用同法第466條之1第1、2項規定
：
I對於第二審判決上訴，上訴人應委任律師為訴訟代理人。但上
　訴人或其法定代理人具有律師資格者，不在此限。
II上訴人之配偶、三親等內之血親、二親等內之姻親，或上訴人
　為法人、中央或地方機關時，其所屬專任人員具有律師資格並
  經法院認為適當者，亦得為第三審訴訟代理人。
